【裁判字號】    98,裁,1683
【裁判日期】    980709
【裁判案由】    贈與稅
【裁判全文】
最  高  行  政  法  院  裁  定
                                      98年度裁字第1683號
上  訴  人  甲○○
            丁○○○
            乙○○
            丙○○
            己○○
            （81.10.14生）  7號
兼上一  人
法定代理人  戊○○
被 上訴 人  財政部臺北市國稅局
代  表  人  凌忠嫄
上列當事人間贈與稅事件，上訴人對於中華民國98年4月2日臺北
高等行政法院97年度訴字第2811號判決，提起上訴，本院裁定如
下：
    主  文
上訴駁回。
上訴審訴訟費用由上訴人負擔。
    理  由
一、按對於高等行政法院判決之上訴，非以其違背法令為理由，
    不得為之，行政訴訟法第242條定有明文。依同法第243條第
    1項規定，判決不適用法規或適用不當者，為違背法令；而
    判決有同條第2項所列各款情形之一者，為當然違背法令。
    是當事人對於高等行政法院判決上訴，如依行政訴訟法第24
    3條第1項規定，以高等行政法院判決有不適用法規或適用不
    當為理由時，其上訴狀或理由書應有具體之指摘，並揭示該
    法規之條項或其內容；若係成文法以外之法則，應揭示該法
    則之旨趣；倘為司法院解釋或本院之判例，則應揭示該判解
    之字號或其內容。如以行政訴訟法第243條第2項所列各款情
    形為理由時，其上訴狀或理由書，應揭示合於該條項各款之
    事實。上訴狀或理由書如未依此項方法表明，或其所表明者
    與上開法條規定不合時，即難認為已對高等行政法院判決之
    違背法令有具體之指摘，其上訴自難認為合法。
二、緣已故之陳寶勳係上訴人丁○○○之配偶及上訴人甲○○、
    乙○○、丙○○及已故之陳美莉（死亡後由上訴人己○○、
    戊○○繼承）等人之父，於民國（下同）57年11月25日與訴
    外人張有水等8人成立合夥，約定共同出資購買桃園縣龍潭
    鄉○○○段27、32-1及35號（此3筆下稱系爭土地）等23筆
    土地，因陳寶勳未具自耕農身分，受限於當時法令限制，乃
    將其出資合購之農地登記於訴外人張有水等人名下。嗣農業
    發展條例修正，經陳寶勳請求，吳阮阿美於90年9月5日將坐
    落桃園縣龍潭鄉○○○段27號土地應有部分1/3，移轉登記
    予上訴人甲○○；另張有水及陳張瑞嬌亦於同年11月28日將
    同段32-1及35號土地移轉登記為上訴人乙○○所有。被上訴
    人據以認定上開行為合乎遺產及贈與稅法第4條第2項規定，
    乃按系爭土地90年之公告現值計算，核定贈與總額新臺幣（
    下同）20,835,966元，應納稅額4,779,228元，並以陳寶勳
    業於96年6月3日死亡，遂以上訴人等繼承人為贈與稅代繳義
    務人發單補徵。上訴人不服，遂循序提起行政訴訟。
三、原判決以：農業發展條例第38條第2項及遺產及贈與稅法第2
    0條第1項第5款規定之適用，均以農地所有權人直接贈與名
    下農地予特定親屬為其要件。經審酌陳寶勳購買系爭土地之
    相關合夥契約及系爭土地之買賣契約書與上訴人丁○○○之
    輔佐人之陳述（見原審卷第69、94-99、103-106頁）；雖上
    訴人甲○○主張陳寶勳購地之資金580萬元係由其帳戶取得
    ，故其始為系爭土地之出資購買人，然未經上訴人甲○○舉
    證證明，且系爭土地均移轉登記予上訴人乙○○而非上訴人
    甲○○等情，認定系爭土地並非上訴人甲○○所出資，而係
    陳寶勳所購買。陳寶勳理應請求登記名義人將系爭土地之所
    有權返還登記自己名下，卻未循此途逕將系爭土地登記上訴
    人乙○○及甲○○名下，顯然陳寶勳係將系爭土地之所有權
    移轉登記請求權直接贈與予上訴人乙○○及甲○○，而非系
    爭土地，依上說明，無農業發展條例第38條第2項或遺產及
    贈與稅法第20條第1項第5款規定之適用，被上訴人據以核課
    贈與稅並無違誤。另憲法上的平等原則係指合法的平等，並
    不包含違法的平等，故行政先例必須是合法的，乃行政自我
    拘束的前提要件；是以，上訴人所提訴外人周蓮森案即便與
    本案相同，然其所憑之農委會書函見解既係有誤，不足為據
    ，因將訴願決定及原處分均予維持，駁回上訴人之訴。
四、上訴人主張原判決違背法令，其上訴意旨略以：原判決以遺
    產及贈與稅法第20條第5款或農業發展條例第38條第2項規定
    之適用，應以農地所有權人直接贈與名下農地予特定親屬為
    其前提要件之見解，係增加法律所無之限制，違反憲法第19
    條租稅法律主義，亦與憲法保障人民財產權之意旨暨法律保
    留原則有違，失之率斷，而有解釋法規錯誤之違背法令情事
    。上訴人之被繼承人陳寶勳終止信託關係，向受託人行使請
    求權，並直接指定移轉所有權予其子即上訴人甲○○、乙○
    ○，同時以指示交付方式直接交付土地予上訴人甲○○、乙
    ○○，顯係自己行使請求權，而非將系爭土地之信託物返還
    請求權直接讓與或贈與，原判決認定贈與標的為系爭土地所
    有權之移轉登記請求權顯然矛盾，更與事實不符，又原審對
    上訴人甲○○出資580萬元部分，亦有疏於調查而不適用法
    規或不備理由之違法，且原判決就案情相同之前後2案准許
    被上訴人為完全相反之行政處分，有違反實質課稅之公平原
    則及行政程序之平等原則情形，其怠於行使規範審查，亦有
    違背法令之事由等語。經核，本件兩造對於陳寶勳所為係贈
    與乙節並無爭議，僅爭執其贈與標的究為系爭土地或系爭土
    地之返還請求權（見原審卷第68頁），上訴理由，無非係就
    原審取捨證據、認定事實之職權行使，指摘其為不當，並就
    原審已論斷者，泛言未論斷，或就原審所為論斷，泛言其論
    斷矛盾，而非具體表明合於不適用法規、適用法規不當、或
    行政訴訟法第243條第2項所列各款之情形，難認對該判決之
    如何違背法令已有具體之指摘。依首開規定及說明，應認其
    上訴為不合法。
五、據上論結，本件上訴為不合法。依行政訴訟法第249條第1項
    前段、第104條，民事訴訟法第95條、第78條、第85條第1項
    前段，裁定如主文。
中    華    民    國    98    年    7     月    9     日
                    最高行政法院第七庭
                        審判長法官  藍  獻  林
                              法官  廖  宏  明
                              法官  張  瓊  文
                              法官  姜  素  娥
                              法官  林  文  舟
以  上  正  本  證  明  與  原  本  無  異
中    華    民    國    98    年    7     月    9     日
                              書記官  賀  瑞  鸞


司法院資訊處製作；財團法人民間司法改革基金會備份。
